【裁判字號】    98,簡上,1247
【裁判日期】    981222
【裁判案由】    詐欺
【裁判全文】
臺灣板橋地方法院刑事判決            98年度簡上字第1247號
上  訴  人
即  被  告  甲○○
上列上訴人即被告因詐欺案件，不服本院於中華民國九十八年九
月九日以九十八年度簡字第七○七四號所為之第一審判決（聲請
簡易判決處刑案號︰九十八年度偵字第一八二三九號、第一九八
二二號），提起上訴，本院管轄之第二審合議庭判決如下：
    主  文
上訴駁回。
甲○○緩刑貳年。
    事實及理由
一、本案經本院審理結果，認第一審以上訴人即被告甲○○罪證
    明確，適用刑事訴訟法第四百四十九條第一項前段、第三項
    、刑法第三十條、第三百三十九條第一項、第五十五條、第
    四十一條第一項前段及刑法施行法第一條之一等規定，並審
    酌被告提供帳戶資料予他人，助長詐騙財產犯罪之風氣，增
    加被害人尋求救濟之困難，擾亂金融交易往來秩序，危害社
    會正常交易安全，兼衡其素行、犯罪之動機、目的、手段、
    次數、被害人遭詐騙之金額及否認犯罪之犯後態度等一切情
    狀，判處拘役四十日，如易科罰金，以新臺幣一千元折算一
    日，其認事用法均無違誤，量刑亦屬妥適，應予維持，並引
    用第一審刑事簡易判決記載之事實、證據及理由（如附件）
    。
二、被告上訴意旨略以︰伊是在網路上應徵司機工作，有位自稱
    「劉經理」之人要伊提供帳戶供作為匯款使用，伊不疑有他
    ，遂將自己申請開設之大眾商業銀行板橋分行000000
    000000號帳戶（嗣因銀行系統轉換而變更為0000
    00000000號，以下簡稱大眾銀行帳戶）之提款卡及
    密碼交予「劉經理」指定之人，而所謂「劉經理」即為黃文
    慶，向伊收取提款卡、密碼之人則為賴傳庭，其二人均因涉
    嫌詐取他人帳戶資料，遭內政部警政署航空警察局於九十八
    年八月二十六日以航警字第○九八○○二二三四一號移送書
    移送臺灣桃園地方法院檢察署偵辦，故伊實為詐欺之被害人
    ，主觀上並無幫助之故意云云。然查：
  (一)按金融帳戶為個人理財工具，申請開設金融帳戶並無任何特
    殊限制，一般民眾皆可申請，且開戶門檻不高，一人復得在
    不同金融機構申請數個存款帳戶使用，此乃眾所週知之事實
    ，又向金融機構開設帳戶、請領存摺及金融卡使用一事，乃
    針對個人身分之社會信用而予資金流通，具有強烈屬人性，
    故依一般人之社會生活經驗，實無收集（包含購買、承租或
    借用等）他人帳戶使用之必要，如陌生人不以自己名義申請
    開戶，反向他人收集銀行帳戶供己使用，該他人對於收集帳
    戶者是否合法使用乙節，即應有所懷疑。
  (二)再者，金融存摺、提款卡事關個人財產權益之保障，專有性
    甚高，一般人均有防止他人任意使用之認識，縱特殊情況偶
    需交付他人使用，亦必深入瞭解用途及合理性，始會提供，
    如隨意將帳戶資料提供予不熟識之人使用，將極易遭他人作
    為詐騙財物之工具，且現今詐欺集團為取得他人之存款帳戶
    ，常以應徵工作、質押借款或辦理貸款為由，誘使民眾交付
    金融機構之存款帳戶，以隱匿其財產犯罪之不法行徑，規避
    執法人員之查緝，並掩飾、確保因自己犯罪所得之財物，類
    此案件在社會上層出不窮，亦早經坊間書報雜誌、影音媒體
    廣為報導，被告係具備通常事理能力之人，對此實難諉為不
    知。況被告非但對於其所應徵之公司名稱、營業地點、對伊
    面試之人真實姓名等均不知曉，且係因為大眾銀行帳戶內並
    無存款，始會交付該帳戶之提款卡、密碼予他人乙節，業據
    被告於本院審理時供陳不諱，益徵該帳戶縱使遭人利用作為
    詐騙工具，亦無違被告本意，被告主觀上有幫助詐欺之不確
    定故意，實甚明確。縱使自稱「劉經理」之黃文慶及收取提
    款卡之賴傳庭，均因涉犯詐欺罪經警方移送檢察官偵辦，亦
    不影響被告交付大眾銀行帳戶之提款卡及密碼時，其主觀上
    確有幫助詐欺不確定故意之認定，故被告辯稱︰伊也是被害
    人，主觀上沒有幫助詐欺之犯意云云，洵屬卸責之虛詞，要
    無可採，其據此提起上訴，為無理由，應予駁回。被告聲請
    傳喚證人黃文慶、賴傳庭，欲以證明其是被害人，不可能幫
    助詐欺云云，核無必要，附此敘明。
三、末查被告素行良好，前未曾因故意犯罪受有期徒刑以上刑之
    宣告，有臺灣高等法院被告前案紀錄表一份在卷可考，被告
    因一時失慮致罹刑典，惟其年紀甚輕，堪認經此偵審程序之
    教訓，當已知所警惕，信無再犯之虞，是以本院認原審所宣
    告之刑，以暫不執行為適當，爰併予宣告緩刑二年，以啟自
    新。
據上論斷，應依刑事訴訟法第四百五十五條之一第一項、第三項
、第三百六十八條、第三百七十三條，刑法第七十四條第一項第
一款，判決如主文。
本案由檢察官乙○○聲請以簡易判決處刑，經檢察官賴建如到庭
執行職務。
中    華    民    國    98    年    12    月    22    日
                  刑事第四庭  審判長法  官  樊季康
                                    法  官  徐子涵
                                    法  官  劉元斐
上列正本證明與原本無異。
不得上訴。
                                    書記官  張懿端
中    華    民    國    98    年    12    月    28    日


司法院資訊處製作；財團法人民間司法改革基金會備份。
